臺灣高雄地方法院刑事判決　　　　　　　　　　　　　八十九年度自字第四六一號
　　自　訴　人　丙○○
　　被　　　告　乙○○
右列被告因詐欺案件，經自訴人提起自訴，甲○判決如左：
    主  文
乙○○共同連續意圖為自己不法之所有，以詐術使人將本人之物交付，處有期徒刑參
月，如易科罰金，以參佰元折算壹日。
    事  實
一、乙○○前於八十八年間，因詐欺及偽造文書罪，經台灣桃園地方法院於八十九年
    十二月十六日以八十九年易字第一一五就號判決有期徒刑五月確定，並於九十年
    六月十二日易科罰金執行完畢，雖不構成累犯，惟竟不知悛悔，而於八十九年三
    月初與丁○○（通緝中，待到案後另行審結）共同經營釣蝦場，惟因經營不善，
    缺款週轉，明知無償債之意，竟基於共同意圖為自己不法之所有之概括犯意，先
    後於民國八十九年六月二十三日及八十九年七月初，經友人介紹認識丙○○後，
    即一同至高雄市新興區○○○路一二九之一號即丙○○住處，佯稱須整修釣蝦場
    為由，先後向丙○○共借得新台幣五萬元及九萬元共計十四萬元作為個人之用，
    並約定由乙○○開立支票二紙供為擔保，且以支票到期日作為償還借款之日期，
    致丙○○信以為真，先後交付五萬元及九萬元之現金予乙○○、丁○○二人，並
    收受由乙○○所開立之支票（票號︰ＡＬ0000000號、ＡＬ000000
    0號，到期日︰八十九年六月二十九日、同年七月六日）二紙，詎前開二紙支票
    陸續到期，經丙○○至銀行提示付款，均因存款不足而遭退票，乙○○及丁○○
    二人均避不見面，丙○○始知被騙。
二、案經丙○○提起自訴。
    理  由
一、訊據被告乙○○固坦承與被告丁○○二人一同在屏東經營釣蝦場，並因被告丁○○向自訴人借款十四萬元，而開立支票二紙作為擔保之用，惟否認有詐欺犯行，
    辯稱︰是被告丁○○向伊借用支票，且錢是由被告丁○○所拿走，另伊在開票時
    ，尚未成為拒絕往來戶，事後來伊週轉不靈才成為拒絕往來戶。
二、經查︰
  （一）本件被告等二人如何以需款週轉為由向自訴人先後借款十四萬元，致自訴人
        信以為真，即先後二次提領現金共十四萬元交予被告莊寶華，被告乙○○即
        開立支票二紙（票號：ＡＬ0000000號、ＡＬ0000000號，到
        期日︰八十九年六月二十九日、同年七月六日，票面金額：九萬元及五萬元
        ）交予自訴人作為擔保，惟前開票據分別於八十九年六月二十九日及同年七
        月六日到期後，均因存款不足而遭退票等情，已據自訴人指訴甚詳，並有前
        開支票及屏東縣票據交換所退票理由單二紙在卷可憑。
  （二）被告乙○○雖稱所借得之款項，係用作整修與被告丁○○所經營之釣蝦場，
        惟被告乙○○無法提出整修之相關單據，供甲○調查，已不無疑義，且被告
        乙○○另陳於八十九年六月十五日因無法申請到電子遊戲場管理條例之牌照
        ，故結束釣蝦場之營業，即前開釣蝦場早於被告二人向自訴人借款前已停止
        營業，向自訴人借得之款項是另軋其他我開出之支票等語，堪認被告二人向
        自訴人所借得之款項並非作為修繕或經營釣蝦場之用途。
  （三）又被告乙○○向台灣銀行屏東分行所申請之支票存款，於八十九年七月二十
        一日因存款不足經公告為拒絕往來戶，有台灣銀行屏東分行九十年二月二十
        三日（九十）銀屏營字第一一０一號函一紙附卷可佐，另被告分別向中國信
        託商業銀行股份有限公司（下稱中國信託銀行）、台灣中小企業銀行（下稱
        台灣中小企銀），及向台新國際商業銀行（下稱台新銀行）銀行申請信用卡
        使用請信用卡使用，於八十七年一月二十六日向中國信託銀行申請信用卡使
        用，被告乙○○自持卡至八十九年六月間均係使用循環信用繳納最低應繳金
        額，至八十九年七月間出現繳款異常情形，所積欠款項，至九十年八月二十
        七日始全數清償；於八十七年十月五日向台灣中小企銀申請卡號：0000
        000000000000號之信用卡使用，然至八十九年八月份起未再有
        繳款紀錄，積欠信用卡款項計六千六百五十三元；復於八十八年五月向台新
        銀行申請信用卡使用，亦均以使用循環信用繳納最低應繳金額，於八十九年
        五月雖偶有逾期繳款情形，惟於九十年八月份即全數清結信用卡消費帳款，
        且被告乙○○並於九十年八月以信用卡向台新銀行申辦信用貸款二十萬元，
        惟該信用貸款目前正逾期中等情，此分別有中國信託商業銀行於九十一年二
        月四日之陳報狀所檢附之客戶消費明細表及信用卡帳務明細、台灣中小企銀
        九十一年二月一日以九一消管字第０一一九五號函，及台新銀行九十一年二
        月十八日以台新信卡字第九一００四一號函所檢附之信用卡帳單及易貸金帳
        單各一份在卷可憑。綜前資料，堪認被告乙○○於八十九年五月間即有資金
        周轉困難，陷於窘困之境。而被告乙○○並自承：因被告丁○○早已成為拒
        絕往來戶，故由伊申請支票使用，伊與被告丁○○向自訴人借款，由伊簽發
        支票交予自訴人係為擔保所用，被告丁○○如不付款時，伊要負責，但伊自
        己也知道票開出去以後，伊並無能力付款，且伊並未將自己經濟困難情形告
        知自訴人等語甚明（見甲○九十年十二月二十四日訊問筆錄），足認被告乙○○於向自訴人借貸之初，係為解決個人所簽發之其他票款，而無為整修或
        經營釣蝦場乙節，竟向自訴人佯稱為整修釣蝦場，而借得十四萬元，且於借
        貸之時，明知支票屆期後因經濟並無還款之能力，竟隱瞞此情，事後又避不
        見面，可見被告乙○○並無償還借款之意，益證其自始有不法詐欺犯意，被
        告乙○○空言否認尚不足採，本件事證明確，被告乙○○之犯行洵堪認定。
三、核被告乙○○所為，係犯刑法第三百三十九條第一項之詐欺取財罪。被告乙○○
    與被告丁○○二人間，共犯詐欺罪，彼此間有犯意聯絡及行無分擔，為共同正犯
    。又被告先後多次犯行，時間緊接，方法相同，觸犯構成要件相同之罪，顯係基
    於概括犯意為之，為連續犯，依刑法第五十六條之規定，以一罪論，並加重其刑
    。爰審酌被告乙○○之素行不佳，有台灣高等法院被告全國前案紀錄表一份在卷
    可按，並其與被告丁○○所為詐欺行為之方式，詐得之金額為十四萬元，所造成
    自訴人之損失，迄今分毫未償還，及犯罪後在庭態度尚可等一切情狀，量處如主
    文所示之刑，以示儆懲。又被告乙○○行為後，刑法第四十一條業於九十年一月
    十日修正公布，並於同年月十二日生效，其中就得易科罰金之罪之範圍，由舊法
    所定之「犯最重本刑為三年以下有期徒刑以下之刑之罪，而受六月以下有期徒刑
    或拘役之宣告」者，擴張為新法所定之「犯最重本刑為五年以下有期徒刑以下之
    刑之罪，而受六月以下有期徒刑或拘役之宣告」者，本件被告所犯之詐欺取財罪
    ，既屬「最重本刑為五年以下有期徒刑以下之刑之罪」，且其宣告刑亦屬「六月
    以下有期徒刑之宣告」者，自應適用修正後之刑法第四十一條第一項規定，併為
    易科罰金之諭知。
據上論斷，應依刑事訴訟法第三百四十三條、第二百九十九條第一項前段，刑法第二
條第一項前段、第二十八條、第五十六條、第三百三十九條第一項、第四十一條第一
項，罰金罰鍰提高標準條例第一條前段、第二條，判決如主文。
中      華      民      國    九十一    年      三      月    二十五    日
                              臺灣高雄地方法院刑事第四庭
                                  法  官  程克琳
右正本證明與原本無異。
如不服本判決，應於判決送達後十日內，向甲○提出上訴狀。
                                  書記官    梁瑜玲
中    華    民    國      九十一      年      四      月      二      日
【附錄本案論罪科刑法條】
刑法第三百三十九條：
意圖為自己或第三人不法之所有，以詐術使人將本人或第三人之物交付者，處五年以
下有期徒刑、拘役或科或併科一千元以下罰金。
以前項方法得財產上不法之利益或使第三人得之者，亦同。
前二項之未遂犯罰之。
